【裁判字號】    98,上易,1351
【裁判日期】    981029
【裁判案由】    詐欺
【裁判全文】
臺灣高等法院臺中分院刑事判決        98年度上易字第1351號
上  訴  人  臺灣彰化地方法院檢察署檢察官
被      告  甲○○
                    國民
上列上訴人因被告犯詐欺案件，不服臺灣彰化地方法院98年度易
字第173號中華民國98年7月28日第一審判決（起訴案號：臺灣彰
化地方法院檢察署97年度偵字第9630號），提起上訴，本院判決
如下：
    主  文
上訴駁回。
    理  由
一、本案經本院審理結果，認第一審判決就被告甲○○被訴犯幫
    助詐欺罪為無罪判決之認定並無不當，應予維持，並引用第
    一審判決書記載之證據及理由（如附件）。
二(一)檢察官上訴意旨略稱：1.刑法第339條詐欺罪之詐欺故意，
    包括直接故意與未必故意，並非限於明知之情。被告與劉鳳
    嬌之通話內容中擔心自己是否會有刑事責任，並經劉鳳嬌表
    示聯絡電話是「乾淨的」等語，顯見被告對於劉鳳嬌委託刊
    登之廣告，已有預見係從事不法行為所用，並向劉鳳嬌確認
    聯絡電話受監聽之危險性低後，收取高於一般行情之廣告費
    而刊登，有審理筆錄及被告提出之中國時報分類廣告分戶帳
    /刊登統計/刊後付明細表在卷可證，是被告主觀上具有幫助
    詐欺之未必故意，殆無疑義；2.被告係「中國時報」廣告代
    理商，收入係來自於刊登廣告之佣金，收入隨廣告業務多寡
    而增減，並非受僱於「中國時報」領取固定薪資等情，業經
    被告於審理中供述明確，原審判決竟以被告係「中國時報」
    廣告部之代理商，遽認被告無幫助他人詐欺之必要，與事實
    不符，甚為顯然等由提起上訴。
  (二)經查：
  1.檢察官雖列舉被告於警訊、偵查中之供述，及廣告紙、臺灣
    板橋地方法院檢察署93年度偵字第4637號、94年度偵字第16
    347號、97年度偵字第24541號、臺灣士林地方法院檢察署92
    年度偵字第4618號、臺灣高雄地方法院檢察署93年度偵字第
    21524號不起訴處分書、通訊監察譯文附卷，證人劉鳳嬌於
    警詢、偵查中之證述等證據，認定被告犯有幫助詐欺取財罪
    嫌等語。
  2.然查：
  (1)劉鳳嬌委託被告刊登廣告之內容為「男工作伙伴、時段任選
    、現領可借、保密兼可、供膳宿0000000000」，有被告提出
    之刊登內容在卷可稽（原審卷(一)第148之1頁），堪認被告係
    受委託刊登「男工作伙伴」，而非刊登「夜天使徵男工作人
    員」。而由上開刊登「男工作伙伴」之內容觀之，並無法事
    前知悉係為詐騙他人帳戶或現金，縱認被告係刊登「夜天使
    徵男工作人員」，亦無法由該刊登內容得以辨別係為詐騙他
    人帳戶或現金。
  (2)又檢察官列舉臺灣板橋地方法院檢察署93年度偵字第4637
    號、94年度偵字第16347號、97年度偵字第24541號、臺灣士
    林地方法院檢察署92年度偵字第4618號、臺灣高雄地方法院
    檢察署93年度偵字第21524號不起訴處分書，皆係經認定犯
    罪嫌疑不足，對被告為不起訴處分，有上開不起訴處分書附
    卷可按（97年度偵字第9630號偵查卷第231頁至253頁），被
    告既經檢察官認定犯罪嫌疑不足為不起訴處分，當不能以上
    開不起訴處分書作為被告有與詐欺集團往來之證據，以認被
    告知悉詐欺集團會利用刊登廣告之方式詐騙他人。
  (3)再者，被告與劉鳳嬌於97年7月11日下午13時43分54秒之通
    話內容如下：（A為劉鳳嬌，電話號碼0000-000000，B為被
    告甲○○，電話號碼0000-000000）
    A：喂，小生嗎？我蔣小姐。
    B：蔣小姐喔。
    A：我今天變成要付下禮拜的嘛，電話號碼改好我會跟你講
      ，那。
    B：真的怎樣？
    A：還好，OK，啊。
    B：還OK就好。
    A：啊你，我晚一點去幫你存那個，你是「賴文玲」（甲○
       ○）嗎？
    B：ㄝ。
    A：啊，不是，等一下，啊，我錯了。
    B：不是啦，不是啦。
    A：不是，不是，弄錯了。
    B：你那個什麼？你再直接匯給我好了啊。
    A：對、對、對，我知道。
    B：你再打給我，你再打給我。
    A：打另外一支，忘記了。
    於97年7月11日下午13時45分1秒之通話內容如下：（A為劉
    鳳嬌，電話號碼0000-000000，B為被告甲○○，電話號碼
    0000-000000）
    B：喂。
    A：對不起啦，忘記了、忘記了，不好意思。
    B：沒關係，你就會那個，之前我給你的那個啊，一個啊。
    A：對，名字剛才那個。
    B：這樣子我有什麼那個啊，會不會太那個啊？
    A：你說怎樣？
    B：我是說像這個樣子我會不會不太好？
    A：應該不會吧，因為那個時間那麼短，他也不會啊，而且
       我這是乾淨的，我電話是乾淨的，不是髒的。
       ……
    有上開電話通聯譯文在卷可按（彰化縣警察局田中分局田警
    分偵字第0970016786號警卷(一)第31頁反面、第32頁）。是由
    上開監聽譯文內容，其中「電話是乾淨的」係劉鳳嬌對被告
    所述，並非被告向劉鳳嬌詢問「該電話是否為乾淨」，當不
    能因此推論被告明知劉鳳嬌所委託之刊登內容係為詐騙他人
    帳戶或款項。
  (4)另被告為「中國時報」分類廣告之代理商，有「中國時報」
    廣告部出具之證明書及「中國時報」分類廣告分戶帳/刊登
    統計/刊後付明細表等在卷可按（原審卷(一)第148頁、第149
    頁至第168頁），惟被告係「中國時報」分類廣告代理商，
    與被告是否知悉劉鳳嬌所委託刊登之內容係屬詐騙內容，仍
    屬二事，檢察官就被告如何知悉劉鳳嬌所委託刊登內容係屬
    詐騙集團所為之詐騙方法、手段，而基於幫助該詐欺集團之
    犯意受託刊登上述廣告一節，仍應負舉證之責，然依卷內證
    據並無從證明被告明知上述廣告係詐欺集團之詐騙方法、手
    段，仍基於幫助之犯意，受託刊登該廣告等理由，皆已據原
    審判決於理由欄內詳為認定。是檢察官之上訴，既未舉列其
    他足以證明被告犯有幫助詐欺取財罪之積極證據，其上訴自
    無理由，應予以駁回。
三、據上論斷，應依刑事訴訟法第373條、第368條，判決如主文
    。
本案經檢察官吳萃芳到庭執行職務。
中    華    民    國    98    年    10    月    29    日
            刑事第三庭    審判長法  官  王  增  瑜
                                法  官  吳  進  發
                                法  官  梁  堯  銘
以上正本證明與原本無異。
不得上訴。
                                書記官  陳  玫  伶
中    華    民    國    98    年    10    月    29    日


司法院資訊處製作；財團法人民間司法改革基金會備份。
